臺灣臺北地方法院小額民事判決
111年度北小字第4842號
原      告  富邦產物保險股份有限公司

法定代理人  賴榮崇  
訴訟代理人  朱純伶  
被      告  王晨有  
上列當事人間請求侵權行為損害賠償事件，於中華民國111年12
月2日言詞辯論終結，本院判決如下︰
    主      文
被告應給付原告新臺幣貳萬柒仟陸佰伍拾元，及自民國一百一十
一年十一月五日起至清償日止，按週年利率百分之五計算之利息
。
原告其餘之訴駁回。
訴訟費用新臺幣壹仟元，由被告負擔新臺幣伍佰元，餘由原告負
擔。
本判決第一項得假執行。但被告如以新臺幣貳萬柒仟陸佰伍拾元
為原告預供擔保，得免為假執行。
    事實及理由
一、原告主張：被告於民國110年1月1日14時35分，駕駛TDS-585
    8號車，行駛於臺北市松山區三民路與民權東路口時，因未
    注意車前狀況，並隨時採取必要之安全措施，致原告所承保
    訴外人尤亮惠所有，由訴外人謝瀛洲駕駛之AWD-6026號車受
    損（下稱系爭車輛），業經臺北市政府警察局松山分局交通
    分隊處理在案。系爭車輛尚在保險期間中，業經被保險人向
    原告書面通知辦理出險且經查證屬實，而原告已依約賠付被
    保險人車損費用，修復費用逕付鉅欣汽車有限公司，修復費
    用共新臺幣（下同）56,300元，其中鈑金工資費用9,100元
    、烤漆工資費用8,300元、零件費用38,900元，爰依保險法
    第53條第1項、民法第184條第1項、第191之2條等規定提起
    本件訴訟等語。並聲明：被告應給付原告56,300元，及自起
    訴狀繕本送達翌日起至清償日止，按週年利率5%計算之利息
    。
二、被告則以：被告於臺北市松山區三民路與民權路內側車道，
    有保持安全距離行駛於系爭車輛之後方，由於系爭車輛於行
    進間突然煞車停於路中，被告已採取緊急迴避措施，向右急
    打方向盤，惟仍撞上系爭車輛，造成系爭車輛右後車尾及被
    告車輛左前車頭毀損。當時訴外人謝瀛洲下車與被告處理時
    ，表示他了解本件車禍原因係其急煞系爭車輛所致，故提議
    車損各自負擔，被告也就不向其求償。詎料事隔2年，卻利
    用保險公司求償，被告主張與有過失，且被告車輛亦有因本
    件車禍受有276,618元之損害，應予以抵銷。又系爭車輛車
    損範圍僅在右後保桿，而右後葉子板並非此次車禍造成等語
    ，資為抗辯。並聲明：原告之訴駁回。
三、按因故意或過失、不法侵害他人之權利者，負損害賠償責任
    ；汽車、機車或其他非依軌道行駛之動力車輛，在使用中加
    損害於他人者，駕駛人應賠償因此所生之損害，但於防止損
    害之發生，已盡相當之注意者，不在此限；被保險人因保險
    人應負保險責任之損失發生，而對於第三人有損失賠償請求
    權者，保險人得於給付賠償金額後，代位行使被保險人對於
    第三人之請求權；但其所請求之數額，以不逾賠償金額為限
    ，民法第184條第1項前段、第191條之2、保險法第53條第1
    項定有明文。經查，原告主張被告於前揭時地與系爭車輛發
    生碰撞等節，業據其提出道路交通事故當事人登記聯單、分
    析研判表網頁、車損照片等件影本在卷可稽（見本院卷第15
    -17頁、第21-29頁），並經本院向臺北市政府警察局交通警
    察大隊調閱之道路交通事故初步分析研判表、道路交通事故
    現場圖2份、道路交通事故補充資料表、A3類道路交通事故
    調查紀錄表2份、道路交通事故當事人登記聯單、號誌詳細
    運作圖、道路交通事故道路交通事故照片黏貼紀錄表等資料
    核閱屬實（見本院卷第49-59頁），且為被告所不爭執，自
    堪信原告主張之事實為真正。本件被告既因使用汽車中加損
    害於原告所承保之系爭車輛，致系爭車輛受損，復難認被告
    對於防止損害之發生已盡相當之注意，被告之過失行為與系
    爭車輛之車損結果，亦有相當因果關係，是被告應就本件事
    故所生系爭車輛之損害負損害賠償責任。原告承保系爭車輛
    並已給付賠償金額，即得代位行使對被告之侵權行為損害賠
    償請求權。
四、次按不法毀損他人之物者，被害人得請求賠償其物因毀損所
    減少之價額，民法第196條定有明文。又依上開規定請求賠
    償物被毀損所減少之價額，得以修復費用為估定之標準，但
    以必要者為限（例如：修理材料以新品換舊品，應予折舊）
    ，最高法院77年度第9次民事庭會議決議參照。依行政院所
    發布之固定資產耐用年數表及固定資產折舊率表，非運輸業
    用客車、貨車之耐用年數為5年，本院爰依行政院所頒固定
    資產耐用年數表及固定資產折舊率表，採定率遞減法計算系
    爭車輛之折舊。經查，原告主張其因本件車禍支出系爭車輛
    修復費用56,300元，其中鈑金工資費用9,100元、烤漆工資
    費用8,300元、零件費用38,900元，業據其提出估價單、統
    一發票在卷可稽（見本院卷第31-39頁），被告雖辯稱：系
    爭車輛車損範圍僅在右後保桿，而右後葉子板並非此次車禍
    造成云云，惟觀諸原告提供之照片及道路交通事故照片黏貼
    紀錄表，被告車輛撞擊系爭車輛之位置與受損照片上之受損
    部位大致相符，且右後葉子板緊鄰後保險桿，保險桿受到撞
    擊，相鄰之葉子板亦易因受到擠壓而受損，是其所辯，尚不
    足採信。又揆諸首揭規定，其中新零件更換舊零件之零件折
    舊部分非屬必要費用，應予扣除。而依行政院所發布之固定
    資產耐用年數表及固定資產折舊率表，非運輸業用客車、貨
    車之耐用年數為5年，依定率遞減法每年應折舊369/1000，
    另營利事業所得稅查核準則第95條第6項規定：「固定資產
    提列折舊採用定率遞減法者，以一年為計算單位，其使用期
    間未滿一年者，按實際使用之月數相當於全年之比例計算之
    ，不滿一月者，以月計」，系爭車輛自出廠日即107年3月（
    見本院卷第13頁）起至車禍發生日110年1月1日止，已使用
    約2年11個月，則系爭車輛更換零件部分，經扣除折舊後為1
    0,250元（計算式如附表），加計鈑金工資費用9,100元、烤
    漆工資費用8,300元後，原告得向被告請求之車輛修復費用
    為27,650元（計算式：10,250元＋9,100元＋8,300元＝27,650
    元），是逾此範圍之請求，即屬無據。
五、復按損害之發生或擴大，被害人與有過失者，法院得減輕賠
    償金額或免除之，民法第217條第1項定有明文。又此項規定
    之目的，在謀求加害人與被害人間之公平，故在裁判上法院
    得以職權減輕或免除之（最高法院85年度台上字第1756號裁
    判可資參照）。經查，被告雖辯稱伊有保持安全距離行駛於
    系爭車輛之後方，由於系爭車輛於行進間突然煞車停於路中
    ，被告已採取緊急迴避措施，向右急打方向盤，惟仍撞上系
    爭車輛，故駕駛系爭車輛之訴外人謝瀛洲與有過失云云，惟
    本件肇事原因係被告駕駛車輛「未注意車前狀況，並隨時採
    取必要之安全措施」，而系爭車輛「尚未發現肇事因素」等
    情，有道路交通事故初步分析研判表在卷可證(見本院卷第4
    9頁)，是訴外人謝瀛洲對於系爭事故之發生並無過失，被告
    復未舉證予以證明，是其與有過失之抗辯，並不足採。
六、再按二人互負債務，而其給付種類相同，並均屆清償期者，
    各得以其債務，與他方之債務，互為抵銷，民法第334條第1
    項定有明文。又保險法第53條規定之代位求償權，原係保險
    人代位行使被保險人對於第三人之損失賠償請求權，於被保
    險人行使此項權利時，如有應受之對抗事由，或適於為抵銷
    之情事，保險人代位行使其權利，應全予承受 (最高法院66
    年度台上字第3259號判決意旨參照) 。本件被告雖以其車輛
    亦有受損，而以維修金額276,618元為抵銷抗辯，惟查本件
    原告之承保之保戶即被保險人為訴外人尤亮惠等情，有行車
    執照、汽機車險理賠申請書等件影本在卷可參（見本院卷第
    13、19頁），故原告係自訴外人尤亮惠處取得代位權，而本
    件駕駛車輛致被告所有之車輛受損者為訴外人謝瀛洲，是被
    告對訴外人尤亮惠並無損害賠償請求權，揆諸前揭規定，被
    告所為之抵銷抗辯，洵屬無據。
七、末按給付無確定期限者，債務人於債權人得請求給付時，經
    其催告而未為給付，自受催告時起，負遲延責任。其經債權
    人起訴而送達訴狀，或依督促程式送達支付命令，或為其他
    相類之行為者，與催告有同一之效力；遲延之債務，以支付
    金錢為標的者，債權人得請求依法定利率計算之遲延利息。
    但約定利率較高者，仍從其約定利率；應付利息之債務，其
    利率未經約定，亦無法律可據者，週年利率為百分之五，民
    法第229條第2項、第233條第1項前段、第203條分別定有明
    文。查原告代位被保險人行使對被告之損害賠償請求權，係
    以支付金錢為標的，給付並無確定期限，自應經原告之催告
    而未給付，被告始負遲延責任。揆諸前揭規定，原告請求被
    告給付自起訴狀繕本送達被告翌日即111年11月5日（見本院
    卷第65頁）起至清償日止，按法定利率即週年利率5%計算之
    利息，洵屬有據。
八、綜上所述，原告承保系爭車輛並已給付保險金額，即得代位
    行使對被告之侵權行為損害賠償請求權。從而，原告依侵權
    行為及保險法第53條之法律關係，請求被告給付27,650元，
    及自111年11月5日起至清償日止，按週年利率5%計算之利息
    ，為有理由，應予准許。逾此範圍之請求，為無理由，應予
    駁回。
九、本件原告勝訴部分，係就民事訴訟法第436條之8適用小額訴
    訟程序所為被告敗訴之判決，依同法第436條之20規定，應
    依職權宣告假執行，並依同法第436條之23準用第436條第2
    項，適用同法第392條第2項規定，依職權宣告被告如預供擔
    保，得免為假執行。
十、訴訟費用負擔之依據：民事訴訟法第79條。按適用小額訴訟
    程序事件法院為訴訟費用之裁判時，應確定其費用額，民事
    訴訟法第436之19定有明文，爰依後附計算書確定本件訴訟
    費用額如主文第3項所示金額。
中　　華　　民　　國　　111 　年　　12　　月　　20　　日
　　　　　　　       臺北簡易庭　
　　　　　　　　　            法　    官　郭美杏
以上正本係照原本作成。
如不服本判決，須以違背法令為理由，應於判決送達後20日內向
本庭（臺北市○○○路0 段000 巷0 號）提出上訴狀。（須按他
造當事人之人數附繕本）。如委任律師提起上訴者，應一併繳納
上訴審裁判費。
中　　華　　民　　國　　111 　年　　12　　月　　20　　日
            　　　　　　　　　書　記　官  林玗倩
附錄：
一、民事訴訟法第436 條之24第2 項：　　
　　對於小額程序之第一審裁判上訴或抗告，非以其違背法令為
    理由，不得為之。
二、民事訴訟法第436 條之25：　　
　　上訴狀內應記載上訴理由，表明下列各款事項：
    ㈠原判決所違背之法令及其具體內容。
    ㈡依訴訟資料可認為原判決有違背法令之具體事實。
三、民事訴訟法第436 條之32條第2 項：
　　第438 條至第445 條、第448 條至第450 條、第454 條、第
    455 條、第459 條、第462 條、第463 條、第468 條、第46
    9 條第1 款至第5 款、第471 條至第473 條及第475 條第1
    項之規定，於小額事件之上訴程序準用之。
計　　算　　書
項　　　　目             金　額（新臺幣）     　　備　註
第一審裁判費   　 　　   1,000元
合　　　　計　　　       1,000元
附  表
-----
折舊時間           金額
第1年折舊值        38,900×0.369=14,354
第1年折舊後價值    38,900-14,354=24,546
第2年折舊值        24,546×0.369=9,057
第2年折舊後價值    24,546-9,057=15,489
第3年折舊值        15,489×0.369×(11/12)=5,239
第3年折舊後價值    15,489-5,239=10,250